臺灣臺南地方法院刑事判決
110年度侵訴字第50號
公  訴  人  臺灣臺南地方檢察署檢察官
被      告  毛文正


選任辯護人  岳世晟律師(法扶律師)
            茆臺雲律師(法扶律師)
上列被告因妨害性自主案件，經檢察官提起公訴（109年度營偵
字第2251號、第2252號），本院判決如下：
    主  文
毛文正對未滿十四歲之女子犯強制猥褻罪，處有期徒刑參年捌月
。又對未滿十四歲之女子犯強制猥褻罪，處有期徒刑肆年。應執
行有期徒刑肆年陸月。
    事  實
一、毛文正於民國106年間，在臺南市○○區○○路00巷00號開設「
    牛津補習班」，並擔任數學老師；而代號AC000-A109246之
    女子(93年8月生，下稱甲女)、代號AC000-A109247之女子（
    95年6月生，下稱乙女），係姊妹關係。毛文正因甲女、乙
    女至上開補習班補習，而明知甲女、乙女於下列時間均未滿
    14歲，竟基於加重強制猥褻之犯意，分別為下列犯行：
(一)於106年2月起至6月間(甲女就讀國中一年級下學期)某日，
    在上開補習班2樓教室內，趁甲女自習時座位在教室最後方
    ，其他學生難以察覺之際，違反甲女之意願，隔著衣服徒手
    撫摸甲女之胸部，見甲女不敢抵抗，於是大膽將手伸進去衣
    服內，解開其內衣背扣，直接撫摸甲女之胸部，以此方式對
    甲女為強制猥褻1次。
(二)於106年4月底至5月初間某週三下午4時至晚上6時許(乙女就
    讀國小五年級下學期，起訴書誤載為小學六年級，應予更正
    )，趁在上開補習班2樓教室內單獨教導乙女數學課程之機會
    ，違反乙女之意願，隔著衣褲徒手撫摸乙女之下體(陰部外
    圍)、胸部，見乙女不敢抵抗，於是大膽將手伸進去褲子、
    衣服內，直接撫摸乙女之下體及胸部，以此方式對乙女為猥
    褻行為1次。
二、案經甲女、乙女訴由臺南市政府警察局婦幼警察隊報請臺灣
    臺南地方檢察署檢察官偵查起訴。
    理  由
壹、程序事項：
一、按本法所稱性侵害犯罪，係指觸犯刑法第221條至第227條、
    第228條、第229條、第332條第2項第2款、第334條第2項第2
    款、第348條第2項第1款及其特別法之罪；又因職務或業務
    知悉或持有性侵害被害人姓名、出生年月日、住居所及其他
    足資識別其身分之資料者，除法律另有規定外，應予保密。
    行政機關、司法機關及軍法機關所製作必須公示之文書，不
    得揭露被害人之姓名、出生年月日、住居所及其他足資識別
    被害人身分之資訊，性侵害犯罪防治法第2條第1項、第12條
    定有明文。本件被告所涉犯之罪係屬上開法律所稱性侵害犯
    罪，依上開規定，不得揭露前揭足資識別被害人身分之資訊
    ，是本件判決書於犯罪事實及理由欄內關於告訴人甲女、乙
    女及其母親(下稱丙女)之姓名，均僅記載代號（其等真實姓
    名年籍資料，均詳見警一卷、警二卷彌封袋之代號與真實姓
    名對照表）。
二、證據能力部分：
(一)按被告以外之人於檢察事務官、司法警察官或司法警察調查
    中所為之陳述，與審判中不符時，其先前之陳述具有較可信
    之特別情況，且為證明犯罪事實存否所必要者，得為證據，
    刑事訴訟法第159條之2規定明確。又被告以外之人於偵查中
    向檢察官所為之陳述，因檢察官代表國家偵查犯罪時，原則
    上當能遵守法定程序，且被告以外之人如有具結能力，仍應
    依法具結，以擔保其係據實陳述，故於刑事訴訟法第159條
    之1第2項明定「除顯有不可信之情況者外」，得為證據。是
    以被告以外之人在檢察官偵查中所為之陳述，若有「顯有不
    可信」之情況者，即無上開規定之適用。至於有無不可信之
    情況，法院應依卷證資料，就該被告以外之人於陳述時之外
    在環境及情況（諸如：陳述時之心理狀況、有無受到外力干
    擾等），予以綜合觀察審酌，而為判斷之依據。故當事人若
    主張「依法具結」之陳述顯有不可信之情形者，本乎當事人
    主導證據調查原則，固應負舉證責任。又刑事訴訟法規定之
    交互詰問，乃證人須於法院審判中經踐行合法之調查程序，
    始得作為判斷之依據，屬人證調查證據程序之一環，與證據
    能力係指符合法律規定之證據適格，亦即得成為證明犯罪事
    實存否之證據適格，其性質及在證據法則之層次並非相同，
    應分別以觀(最高法院101年度台上字第6007號刑事判決意旨
    參照)。被告及其辯護人固以甲女、乙女、丙女之證述，均
    屬被告以外之人於審判外之陳述，且未經被告對質詰問，故
    不具證據能力。然查：
　1.甲女、乙女分別於109年12月14日經檢察官命甲女具結及告
    知乙女因未滿16歲不得具結，但仍應據實陳述後，加以訊問
    ；丙女則於109年12月14日、110年4月7日經檢察官命具結加
    以訊問，是甲女、乙女、丙女於偵查中之證述，既然均為檢
    察官遵守法定程序所取得之供述證據，且綜觀該2份筆錄，
    檢察官與證人均以一問一答方式訊問，訊問甲女、乙女時有
    社工陪同，檢察官所問多為開放式、平和之問題，並無誘導
    或不正方式訊問之情況。被告及辯護人亦未具體指明該2次
    訊問客觀環境有何不可信之情況。故依刑事訴訟法第159條
    之1第2項規定，甲女、乙女、丙女於偵查中之證述即均具有
    證據能力。至被告及辯護人雖以上開3名證人證述未經交互
    詰問，作為否定上開證人證詞之理由，但依照上開說明，此
    與上開證人於偵查中證述是否具證據能力之證據適格無關。
    且甲女、乙女於110年11月3日業經本院傳喚為交互詰問，故
    認甲女、乙女、丙女於偵查中之證述，具有證據能力。
　2.甲女、乙女、丙女於警詢之證述部分：甲女、乙女於警詢中
    所陳與在偵查、本院審理中；丙女於警詢中所陳，與在偵查
    中所述，就本件爭執之核心「甲女、乙女補習狀況」及「有
    無受被告強制猥褻」，大致上並無不合，因此難認甲女、乙
    女、丙女警詢中證述為證明本件犯罪事實存否所必要者引用
    之證據，亦無證據證明具有較可信之特別情況，故不符合刑
    事訴訟法第159條之2傳聞證據例外具有證據能力之要件，故
    認無證據能力。
(二)按除前三條之情形外，下列文書亦得為證據：二、除顯有不
    可信之情況外，從事業務之人於業務上或通常業務過程所須
    製作之紀錄文書、證明文書，刑事訴訟法第159條之4第2款
    定有明文。刑事訴訟法第159條之4第2款所稱從事業務之人
    於業務上或通常業務過程所須製作之紀錄文書、證明文書，
    因係於通常業務過程不間斷、有規律而準確之記載，且大部
    分紀錄係完成於業務終了前後，無預見日後可能會被提供作
    為證據之偽造動機，其虛偽之可能性小，除非該等紀錄文書
    或證明文書有顯然不可信之情況，否則有承認其為證據之必
    要。醫院診斷證明書係病患就診或就醫，醫師就其診斷治療
    病患結果，所出具之證明書。醫師法第17條規定，醫師如無
    法令規定之理由，不得拒絕診斷書之交付。醫師係從事醫療
    業務之人，病患如純為查明病因並以接受治療為目的，而到
    醫療院所就醫診治，醫師於例行性之診療過程中，對該病患
    所為醫療行為，於業務上出具之診斷書，屬於醫療業務上或
    通常醫療業務過程所製作之證明文書，自該當於上開條款所
    指之證明文書。如為特定之目的（如訴訟之用）而就醫，醫
    師為其診療，應病患之要求並出具診斷證明書，因其所記載
    之內容，具有個案性質，應屬被告以外之人於審判外之陳述
    ，且不符上開條款所稱之特信性文書要件，自不得為證據(
    最高法院95年度台上字第5026號刑事判決意旨)。經查：
　1.甲女、乙女就精神疾患部分就醫之診斷證明書、病歷：病歷
    部分均為醫師依照其等專業，本於看診之通常業務所製作之
    文書，而診斷證明書如係符合病歷之記載，等同是將醫師業
    務上工作之診斷、治療狀況，轉錄後以診斷證明書方式呈現
    ，均屬業務上或通常業務上製作之文書，符合上開規定傳聞
    例外之要件，應認上開證據具有證據能力。另有關甲女、乙
    女在就讀之中學之個案輔導紀錄表摘要(本院卷第101、103
    頁)，其內容是學校輔導人員所製作甲女、乙女晤談受輔導
    狀況，除與本案犯行相關之記述外，另記載甲女、乙女在受
    輔導期間長期由輔導人員觀察得出之受輔導人情緒反應、情
    緒控制狀況，及本案行政上通報狀況，顯見此亦為學校輔導
    人員針對甲女、乙女受輔導過程中所為一般性紀錄，故亦符
    合上開規定，具有證據能力。
　2.辯護人雖引用前揭判決意旨，主張甲女、乙女上開就醫資料
    均是為本件訴訟使用，具有個案性質，應認無證據能力。但
    依據下列理由可認上開文書並非因本案所製作。
　①甲女、乙女在林晏弘專科診所之病歷(警一、警二卷彌封袋)
    ：上開資料所記載之診療內容，在甲女部分雖有記載本件犯
    行之情況，但綜觀全部病歷內容，乙女曾有因急性咽喉炎、
    胃食道逆流等生理上疾病就醫；甲女亦曾陳述係因課業壓力
    、與同學關係不佳等壓力求診，病歷上亦曾紀錄甲女考試時
    間、爸爸有官司等壓力源，顯見該2份病歷均非甲女、乙女
    純為本件訴訟求診，而使醫師特地為本件個案製作用以訴訟
    之文件。
　②甲女、乙女在林晏弘專科診所之診斷證明書(他卷彌封袋)，
    其上均僅記載甲女、乙女有因憂鬱症、睡眠障礙等病因至該
    診所治療，並無特定與本案犯行連結之內容，且符合前段引
    用之病歷內容，可認診斷證明書係屬上開病歷內容之轉錄，
    縱使經甲女、乙女提出作為本件證據，亦不能認此文件是醫
    師純為本件個案所製作之文件。
　③甲女、乙女在陳俊升精神科診所診斷證明書(他卷彌封袋)：
    其上均僅記載甲女、乙女有因創傷後壓力症候群、憂鬱症、
    睡眠障礙等病因至該診所治療，均屬醫師看診業務上所為專
    業診斷病情及就診日期之制式化記載事項，並無特定與本案
    犯行連結之內容，故亦難認此為醫師特地就本案製作之文書
    。
(三)本判決所引用除上開(一)、(二)外，其他被告以外之人於審
    判外之言詞或書面陳述，檢察官、被告及辯護人於本院準備
    程序、審理中均未聲明異議，本院審酌上開證據資料製作時
    之情況，尚無違法不當及證明力明顯過低之瑕疵，亦認為以
    之作為證據應屬適當，爰依刑事訴訟法第159條之5規定，認
    均有證據能力。另本判決引用之非供述證據，均依法定程序
    取得，經合法調查程序，與待證事實間復具相當關聯性，無
    不得為證據情形，依刑事訴訟法第158條之4反面解釋，均有
    證據能力。
(四)至於乙女之奇美醫療財團法人柳營奇美醫院診斷證明書；甲
    女、乙女之自殺防治通報單、臺南市政府家庭暴力暨性侵害
    防治中心性侵害案件案情摘要表，均未經本院於下列引用作
    為證據，爰不贅述證據能力。
貳、實體部分：
一、訊據被告固然不否認其有在臺南市○○區○○路00巷00號開設「
    牛津補習班」，並擔任數學老師，並於106年2月至6月間有
    為甲女、乙女授課，並知悉甲女、乙女為未滿14歲之女子等
    情，然矢口否認有何強制猥褻犯行。辯稱：乙女僅週三會讓
    我批改作業，時間大約10分鐘，訂正完會回去我太太陳惠華
    處上課；甲女補習時間為二、五，三、六來自習，甲女所述
    時間都是錯誤，她自習、上課均有其他人在教室內，我不可
    能用下課10分鐘時間去摸甲女胸部云云。辯護人則為被告辯
    稱：甲女供述遭被告猥褻時，有許多同學在場，這在一般觀
    念來說，很難想像在很多人隨時可看見時，會為此犯行；另
    乙女都是由被告之太太上課，僅一小段時間由被告教導評量
    或解釋問題，很難想像被告可以摸1小時，且其他檢察官所
    提精神病歷資料均屬審判外陳述，不得作為補強證據等語。
二、甲女、乙女於106年2月至6月間，未滿14歲，分別就讀國中
    一年級下學期、小學五年級下學期，並均至被告所開設之牛
    津補習班(當時址設臺南市○○區○○路00巷00號)補習，被告在
    該補習班擔任數學老師，並有對甲女、乙女授課或評改作業
    、評量等情，為被告所不爭執(本院卷第122至123頁)，且經
    甲女、乙女、證人即被告配偶陳惠華證述明確，並有甲女、
    乙女所繪教室平面圖、臺南市政府警察局性侵害案件代號與
    真實姓名對照表2紙、個人戶籍資料查詢結果2紙、甲女、乙
    女國小畢業證書2紙、牛津補習班舊址照片4張在卷可稽(警
    一卷第23、47至48頁、警二卷第23頁及上開二警卷彌封袋、
    本院卷第169、171頁及彌封袋)，此部分事實應可認定。
三、按性侵害犯罪具有隱密性，舉證或查證均屬不易，除被害人
    之陳述本身以外，固須補強證據，但所謂補強證據，不以證
    明犯罪構成要件之全部事實為必要，無論是直接證據、間接
    證據，或係間接事實之本身即情況證據，祇須與被害人指述
    具有相當關聯性，且與被害人之指證相互印證，綜合判斷，
    已達於使一般之人均不致有所懷疑，得以確信其為真實者，
    即足當之。換言之，妨害性自主案件，通常均於加害人與被
    害人獨處之情況下發生，而性交或猥褻者，非必有傷害之結
    果，苟被害人未受傷害，即無生物跡證或診斷證明書可資提
    出；或雖有傷害，但未驗傷，案發經年後始查獲者，亦有證
    據提出之困難，自難期除被害人指訴外，有其他人證或物證
    等直接證據憑採，倘因直接證據僅有被害人證述，而不論被
    害人證述已因有其他補強證據足資佐證，可認具有可信性，
    仍以無其他直接證據存在，即認被害人證述不可採，實與實
    體正義有違。申言之，被害人證述如具可信性且無瑕疵可指
    ，縱無其他直接證據，亦足資作為犯罪之積極證據。從而，
    判斷被害人證述是否可信且無瑕疵，即可探究案發後或查獲
    後，與被害人接觸之相關人員，其等證詞內容或係聽聞被害
    人陳述，然亦同時存在其等與被害人接觸互動之對話及感受
    ，後者乃屬其本於個人之實際經歷或經驗，所為此部分證詞
    ，即得作為補強被害人證述之證據。又性侵害犯罪案件之被
    害人除生理上遭受傷害之外，心理層面所受傷害亦匪淺，導
    致罹患創傷後壓力症候群或其他相關精神、心理疾病之比例
    甚高，客觀上有其案件特殊性。實務上對於性侵害犯罪被害
    人於案發後相當時間內顯示精神陷於驚慌、崩潰等情緒控制
    能力起伏變化之客觀情形，恆認尚非不得採為關於被害人陳
    述實質證明力評價之補強證據，而對醫療人員、心理師、社
    工人員本於參與治療、諮商、輔導被害人經驗過程所為陳述
    ，以及被害人親友或其他第三人證述案發後親自目睹被害人
    上揭情緒反應之情節，亦認均係彼等實際體驗之事實而可採
    為間接證明被害人所為指述真實性之情況證據，與單純轉述
    被害人在訴訟外自陳被害經過因係傳聞而僅屬累積證據之性
    質迥不相同。亦即證人陳述之證言，其中屬於轉述其聽聞自
    被害人陳述被害之經過，固不具有補強證據之適格；但依其
    陳述內容，苟陳述本身非用來證明其轉述之內容是否真實，
    而是作為情況證據，其待證事實與證人之知覺間有關聯性，
    自屬適格之補強證據（最高法院104年度台上字第580號、11
    0年度台上字第3081號判決意旨參照）。被告雖否認有上開
    犯行，但有下列證據可證：
(一)甲女證述部分：
　1.其於109年12月14日在偵查中具結證稱：我國小去牛津補習
    班，國一下發生被被告摸肩膀、胸部(隔著衣服及解開內衣
    背扣伸手進摸，我再自己穿回去)、大腿內側(隔著衣服)，
    國二下就換補習班；在教室被摸的時候我都沒有講話，因為
    很害怕，我當時不願意被摸，只是不知道如何表示拒絕，教
    室有時有其他人，但沒有同學轉頭往後看過；本件之所以被
    通報，是因為我最近狀況不好，被學校列為輔導觀察對象，
    輔導老師想瞭解原因，我就講出來了，也是老師建議我跟心
    理醫師講等語(他卷第96至98頁)。
　2.本件審理中結證稱：在106年2月至6月間，我讀國一下學期
    ，國中改給被告教學後，上課日期為週二、週五，下午5時1
    0分許放學就去補習班到晚上9點半，2小時上課，剩下時間
    自習；週六下午1時許至5時30分許會去該補習班自習(前方
    在上課)，之前說上課是週一、週四應該是記錯時間；自習
    的時候，我都固定坐在被告的教室門口進去的位置(長條型
    桌子，可坐2至3人，我位置在最左側，旁邊是門)，該位置
    是被告指定的，不能自己更換；期間某次自習時，被告趁上
    課之休息時間，有伸手進去衣服摸我胸部，該次也有先隔著
    內衣摸我胸部，手再伸進去摸，有解開內衣背扣，當時我穿
    短袖，被告是斷斷續續地摸，當時教室有其他學生，我害怕
    丟臉所以沒有跟其他人反應，只有動一下肩膀閃躲，表示不
    要碰我；我怕媽媽不相信，所以也沒有跟她說；但是該次沒
    有被摸大腿，因為摸大腿是我到107年寒假快要離開補習班
    前才有的事，大約是在106年底至107年離開補習班前之期間
    發生的事，沒有與摸胸部同時發生；我有1次跟乙女在阿嬷
    房間聊天，當時要寫信給在監獄的的爸爸，我試探性問乙女
    ，乙女就說她也有被被告摸胸部，我們就決定跟媽媽說、寫
    信跟爸爸說這件事，媽媽就幫我們換補習班，但媽媽應該沒
    有去反應這件事；我因為被騷擾覺得自己很噁心，不喜歡自
    己，之所以至109年間才去看醫生，是因為之前不知道自己
    有憂鬱症；我因為前一天吃太多安眠藥及抗憂鬱藥，身體不
    舒服去跟輔導老師說，輔導老師問我發生什麼事，我說跟他
    說發生本案事情，還有班上的問題，一開始沒跟醫生說本件
    的事情，後來是老師帶我去看醫生幫我跟醫生說，老師也有
    通報等語(本院卷第201至206、210至212、215至216頁)。
　3.甲女上開證詞應可採信之理由：
  ①其前後在偵查及本院審理中所述，遭被告強制猥褻之過程大
    致相符，其雖就補習時間究竟是「週一及週四」或「週二及
    週五」在警詢(在此作為彈劾證據而論述)及在本院審理中證
    述有所不同，但考量案發迄今已經數年，而補習時間為日常
    生活不具特殊經驗之瑣事。參酌甲女在本院審理中已經明確
    證述：國小時給陳惠華老師教，上課時間為週一、週四；國
    中改給被告教，時間改為週二、週五等語(本院卷第216至21
    7頁)，合於證人陳惠華於本院審理中證述：其有幫甲女上過
    國小數學，其記得不是週二、週五，就是週一、週四等情(
    本院卷第196頁)，可見上開補習時段本極易混淆或遺忘，且
    可反徵證人甲女是憑自己之記憶而為上開證述，而非特別經
    考據、設詞虛捏情節。
  ②甲女在本院審理中歷經檢、辯及法官詰問，均明確證稱被告
    在106年2月至6月間並無對其為撫摸大腿之猥褻行為。倘若
    甲女係如被告所辯有意誣陷被告，當會附和起訴書所載之被
    告犯行，以遂其誣陷目的，但甲女卻一再證述前開對被告有
    利事項，更徵甲女上開證述並非誣陷被告之語。
  ③甲女所陳週二、週五下午放學後有至牛津補習班，由被告補
    習數學，並留下來在被告之教室內後方自習至晚上9時30分
    許，中間有換班的休息時間；週六亦有至該補習班自習，當
    時被告有上課等情，核與證人即被告之配偶陳惠華於警詢、
    本院審理中所述：被告在106年2月至6月間有教授甲女數學
    ，上完課甲女會留到晚上9點半，週六甲女也會來自習之後
    再去上英文課；被告週二、週五晚上6點至7點半有上數學課
    ，接下來上高中的數學課，甲女就去教室後方自習；週六則
    是國二數學課，同時甲女在後方自修；被告如果課堂有空檔
    ，也是會待在教室後方最後一排等語(警二卷第32至34頁、
    本院卷第183至185、188、193至196頁)大致相合。該證人陳
    惠華所繪教室平面圖(本院卷第277、279頁)與甲女所繪製者
    亦無不同，可見甲女與被告在甲女自修期間確實可能有一起
    待在同一教室後方而有肢體碰觸之時間及機會。至於證人陳
    惠華證述與甲女一同自習之學生性別及人數、甲女自習時前
    方上課之班別及人數、週三是否有與乙女同至該補習班自習
    等，均屬十分細碎、且一般人不會刻意記憶之事項。考量案
    發時至本件109年底開始偵查、審理已經經過3至4年，一般
    人對此類瑣事之記憶本就容易模糊。且甲女、陳惠華上開證
    述均是憑記憶，而無任何當時之紀錄加以佐證，雙方記憶均
    有可能因模糊不清而有差異，故縱使此部分雙方所陳有所不
    同，亦不能遽認甲女所述不可採信，併此指明。
  ④而甲女證述本件犯行之查獲經過，係因109年間正就讀高三之
    甲女身心狀況不適而向輔導老師處求助，始經輔導老師發現
    並通報，爾後就醫始開始向醫師陳述本案相關內容等情，與
    卷附甲女之個案輔導紀錄摘要(本院卷第101頁)、甲女在林
    晏弘專科診所之病歷內容(109年4月10日初診起至109年10月
    23日前甲女就診均未提及與本案受侵害之狀況)及診斷證明
    書、陳俊升精神科診所診斷證明書(可知甲女將本件犯行告
    知輔導老師之前後期間確實精神、情緒狀況不佳，警一卷彌
    封袋)相符，且合於一般受性侵害者多年後仍可能因該事件
    受有創傷、負面情緒之狀況；另甲女與乙女如何知悉對方亦
    有遭被告猥褻之情事，亦與乙女證述(詳下述)相同。且乙女
    明確證述甲女獲知此情時之情緒為驚訝及憤怒，直言為何乙
    女也遭猥褻(本院卷第234頁)，乙女證述之甲女甫知乙女亦
    受性侵害之情緒、語言反應等節，符合甲女上開所陳狀況，
    亦與知悉親人與己同遭性侵害之常態性反應相符，亦均可佐
    證甲女所述為真實。　　　
(二)乙女證述部分：
　1.乙女於偵查中證稱：我是小學五年級去牛津補習班，一開始
    是被告的太太教我，後來國小五年級下學期時改由被告教我
    ，是一對一，他第一次教我時就摸我了；小六離開該補習班
    ，因為老師即被告會摸我胸部及下體(就是尿尿的地方)，都
    會隔著衣物摸及伸手進去摸，但我害怕所以不敢拒絕，當時
    我爸爸入監服刑，我也不想造成媽媽困擾；有一天晚上我與
    甲女聊天，她問我有沒有被老師摸，我就很驚訝地說妳也有
    喔，我們才知道彼此都有被老師摸；我沒有因為被告教學嚴
    格對被告懷恨在心，我只是把內心不舒服、很噁心的心情講
    出來(哭泣)；甲女先去看醫生，有一次她帶我去，醫生知道
    我們是姊妹，我就大概把這件事跟醫師說等語(見他卷第99
    至101頁)。
　2.乙女於本院審理中證稱：106年2月至6月間我就讀小學五年
    級，下學期我開始補數學，老師姓毛，那時候是週三、週六
    之下午4時至6時上課，一開始是陳老師即被告太太教我的，
    106年4月初開始換被告教我，他正式教我時才摸我，前半節
    課是陳老師教，後半節課去被告那邊寫評量、功課，寫到一
    半他過來看我寫到哪裡就摸我，教室只有我一個，會坐在靠
    近門口的一至三排，靠近走道；被告碰我肩膀後就揉我胸部
    ，一開始在衣服裡面、內衣外面摸，之後手伸進內衣裡面斷
    斷續續地摸，我覺得不舒服、噁心，也會摸我下體(陰部外
    圍)；106年4月至6月間，被告有一次同時摸我胸部及陰部外
    圍，大概是同年4、5月幫我上週三的第三次課，就有摸胸部
    及下體，有隔著衣服摸、伸進去衣服內摸，那時候因為對方
    是老師所以會害怕，我有因此反抗去補習，也有閃躲，但是
    沒有告訴媽媽，怕她不相信我；一直到六年級上學期才換補
    習班，因為有一次要寫信給爸爸，甲女跟我討論要寫什麼，
    甲女問我在補習班給誰教？老師是否對我動手動腳亂摸？她
    說老師有摸她，我就很驚訝說妳也有，她就跟媽媽說，之後
    才離開補習班；後來是甲女跟輔導老師說，輔導老師才找我
    去問，不然這件事情已經過這麼久，我也不希望有太多人知
    道這件事等語(本院卷第232至253頁)。
　3.乙女上開證詞應可採信之理由：
  ①其前後在偵查及本院審理中所述，其遭被告強制猥褻之過程
    大致相符，且乙女在偵查中談論此事時有明顯之負面情緒(
    哭泣)反應，顯見被告確實有為令乙女感到十分不快之行為
    ，否則應不至於使乙女在數年後回想此事而為陳述時，仍有
    明顯之情緒反應。再者，乙女所陳當時因為父親入監不願令
    母親困擾而息事寧人、因寫信給在獄中服刑之父親，始與甲
    女談論遭被告強制猥褻之犯行，而後始更換補習班等情，與
    前開甲女所述一致，且對照其等父親之臺灣高等法院在監在
    押紀錄表(本院彌封袋)之紀錄，被告所為上開犯行期間及乙
    女離開牛津補習班期間，甲女、乙女之父確實入監服刑等情
    相符，可見乙女所言並非無稽。
  ②乙女所指稱其在106年2至6月間於週三下午放學後有至牛津補
    習班，由被告一對一監督其寫評量等情，亦與證人即被告之
    配偶陳惠華於警詢、本院審理中所述：被告教數學，學生一
    樣從國小到高中生都有，我自己也有教國小數學，乙女大約
    是國小五年級來補數學，上課時段是週三下午4時至5時30分
    、週六下午2時至3至30分許，都只有她自己一個人上數學，
    週三時學校派功課，乙女會拿去給被告的教室，被告檢查、
    批改，有時候也會到被告那裡做數學作業，她的數學作業都
    會到被告教室讓被告改完後，再回來我的教室更正，這是因
    為乙女母親有要求；我數學解不出來的時候，乙女就會去問
    被告，乙女週三補習期間，在4時50分高職放學前被告之教
    室是沒有學生；週六乙女幾乎不會碰到被告等語(警二卷第3
    2、34至35頁、本院卷第186、190至191、194至197頁)；被
    告於偵查中證稱：我會碰到乙女，都是在週三下午4點多的
    時候等語(他卷第113至114頁)大致相合。可見乙女與被告在
    乙女所證述週三補習時間確實有一對一待在被告教室、而有
    肢體碰觸之時間、機會。再由證人陳惠華於警詢中證述被告
    教導數學之學生年齡範圍「國小到高中生」；本院審理中證
    稱：乙女母親(丙女)有要求數學作業要給被告看等情，可見
    丙女較為信任之數學老師為被告，是丙女特別將乙女送至牛
    津補習班，並特別囑咐由被告負責乙女數學作業之教學，則
    乙女由被告上課之比重，當會與其他國小學生均由陳惠華教
    學之情況不同。由此可見，乙女所陳其為何有機會與被告獨
    處，被告為何有機會撫摸其胸部、下體等係因其週三課程會
    由被告負責後半節課，主要教學範圍為寫作業、評量等情，
    應均與事實相符。
  ③乙女證述本件犯行查獲經過，係因甲女向輔導老師處求助，
    輔導老師始與正就讀高一之乙女晤談此事而通報，其本意不
    想令太多人知道這件事，後來因甲女跟醫師講，醫生因甲女
    、乙女為姊妹關係始講到本件犯行，但沒有講得很詳細等情
    ，與卷附乙女之個案輔導紀錄摘要(本院卷第103頁)、林晏
    弘專科診所之病歷內容(並未如甲女之病歷明確記載與本案
    犯行相關部分)及診斷證明書、陳俊升精神科診所診斷證明
    書(警二卷彌封袋)未載明與本案犯行相關內容等節相符。倘
    若乙女是虛構本案情節，而欲以就醫作為誣陷被告證據，當
    無在就醫簡略帶過本件相關經歷之理由，由此益徵乙女所述
    為真實。　　　
(三)再者，依據丙女於偵查中結證所陳：甲女、乙女更換補習班
    ，不在牛津補習班補習，是因為她們說被告會對她們動手動
    腳。一開始我想說她們是不是抗拒補習，講的時候我半信半
    疑，我就想一個講可能是抗拒補習數學，不太可能兩個都這
    樣跟我講，她們只要講到補數學，抗拒的心態跟舉止就很大
    ，之後更換補習班，換成女老師，她們兩個也沒再跟我反應
    不想補數學了等語(他卷第101至102頁)。佐以前開所論述丙
    女特別拜託被告教導乙女數學等情，可見丙女在案發期間對
    於被告之教學存有相當之信賴，其對於甲女、乙女反應拒絕
    前往補數學之原因、動機是持較為懷疑之態度，此亦可佐證
    甲女、乙女上揭所陳其等一開始受本件侵害時並未聲張是因
    為怕媽媽不相信或怕造成媽媽困擾等情，及甲女、乙女確實
    有向丙女指陳本件受侵害狀況始更換補習班等情相互合致。
    而丙女所證述其所觀察到甲女、乙女對於至被告處補習時，
    產生極大抗拒感，亦與一般受侵害者會迴避侵害者及受害環
    境之情狀相合，亦均可佐證甲女、乙女所陳當時受侵害之情
    緒、未聲張之考量及丙女知悉之過程，均與事實相符而可採
    信。另丙女亦陳稱案發後與被告均無聯繫、亦未前往索賠等
    語（本院卷第230頁），被告於本院亦自承丙女迄今均未私
    下要求賠償（本院卷第266頁），丙女在案發後長達數年期
    間亦無任何舉動影響牛津補習班之經營，且本案查獲之初亦
    非由甲女、乙女或丙女主動向司法機關追訴，顯見甲女、乙
    女並無為財產上利益或其他緣由，故意捏詞誣陷被告之動機
    可言。
(四)另參酌甲女、乙女所陳述被告強制猥褻其等之犯罪手法雷同
    ，被告之補教生涯中亦不乏有學生對被告有處碰身體隱私部
    分等相類似之指述，此有臺南市政府教育局110年3月26日南
    市教社字第1100394209號函所檢附之教育部校園安全暨災害
    防救通報處理中心紀錄1份存卷可憑(他卷第121至123頁)，
    可見被告對於與女學生身體應保持之份際，多有拿捏不當之
    情事，否則豈有諸多學生均指述被告相似行為之可能。綜合
    上情，被告利用教學時間、身為老師之優勢地位，違反甲女
    、乙女意願，而為碰觸胸部、下體等性徵、私密處猥褻行為
    之犯罪手法甚為雷同，故甲女、乙女之指述並非不能互為佐
    證(最高法院103年度台上字第626號刑事判決意旨參照)，而
    更可認定被告確實有為本件犯行。
(五)被告及其辯護人其他所辯不可採部分：　　
　1.被告辯稱甲女自習時不是坐在最後面，而是最後倒數第三排
    ，有其他同學留下來與甲女一起自習，有這麼多人在教室，
    且甲女、乙女個性十分兇悍，不可能其手一面摸，他們卻沒
    有尖叫等語；辯護人亦辯稱：甲女證述其遭猥褻時，有許多
    同學在場，一般觀念要作這種事，很難想見是在很多人隨時
    可以看到之場合；乙女都是由被告之太太上課，被告批改作
    業僅10幾分鐘，乙女僅有一小段時間由被告教導評量及解釋
    不懂的問題，很難想見被告可以摸1小時，且檢察官所提出
    甲女、乙女精神科就診資料均屬審判外陳述，不得作為補強
    證據等語。
　2.甲女於本院審理中證述時確實明確證稱被告在對其為本件強
    制猥褻行為時，教室有其他學生在；乙女亦稱陳惠華知道其
    在被告之教室上課等情。然查：
　①被告在教學風格上較為嚴格，對學生會體罰、展現高權威性
    乙節，業據被告於警詢、偵查中自述：甲女、乙女之父親入
    獄，入獄前有交代我對女兒嚴格一點，那段時間我確實對她
    們姊妹嚴格，有時候會用棍子打甲女，也有阻止乙女看小說
    ；因為她們爸媽有要我盯她們品行，因為甲女爭辯所以有打
    他兩下等語(警一卷第4、9頁、他卷第114頁)；乙女於偵查
    中、本院審理中證述：被告教我過程有打我，因為考試沒有
    考好，他教學態度太嚴格；教室門關上後，需要敲門後才能
    進來，老師管甲女很多，而且很嚴格等語(他卷第100頁、本
    院卷第246頁)；甲女於偵查、本院審理中證述：被告嚴格管
    教，但我沒有想要報復他；被告當時會因我作業沒有寫完罵
    我或體罰我、會打人等語(他卷第98頁、本院卷第219至220
    頁)；證人陳惠華於警詢證述：乙女比較少被被告修理，褲
    子太短被告會唸；但是甲女因為課業問題、行為問題會被被
    告修理，被告修理甲女後會告訴我等語(警一卷第34至36頁)
    可見一斑。是在此較為嚴厲之教學環境下，被告之學生在被
    告教室內之行為舉止，亦可能較為拘謹、不會隨意張望。另
    由證人陳惠華於本院審理中之證述其等每班上課、自習人數
    均在個位數(本院卷第188至189、195頁)，可見進出教室者
    非眾。而甲女、乙女均證述其等遭被告以手強制猥褻時是斷
    斷續續，且其等位置均在教室最後方處，如學生在上課或坐
    在位置上作自己的事，本就難以直接觀看到教室後方狀況，
    且被告如認有遭他人發現犯行之可能，收手亦僅需短暫動作
    即可掩飾無痕，是不能以甲女、乙女所陳述遭猥褻地點在補
    習班教室或其內尚有其他上課、自習學生，即遽認被告客觀
    上不能為甲女、乙女所指述之犯行。
　②又證人陳惠華固證述被告所使用之教室門鎖已經壞掉，不能
    上鎖，可以直接推開，學生早一點來自習可隨時直接推門進
    去教室等語(本院卷第186至187頁)，但同日卻又證述：該門
    為木板門，門關上就看不到裡面，我同時都在上課，通常是
    有家長按門鈴，我才會去被告教室叫他，有按門鈴被告也會
    聽到等語(本院卷第198至199頁)。參酌乙女所述別人進入被
    告教室，會先敲門，被告收手別人才會進來等語(本院卷第2
    46頁)。依據常情判斷，既然教室門關起來即無法看見教室
    內活動，為避免干擾教學、自習，通常進教室會敲門，應屬
    較為合理之狀況。且陳惠華所述該教室不用敲門進入，是學
    生提早到補習班，尚未開始上課、自習之狀況，故應認乙女
    所述進教室會敲門之情事較為可信。若此，該教室有人要進
    入之際，既然需先敲門，被告即有相當反應時間可以掩飾、
    中斷其犯行，故亦不能以該教室門不能鎖乙節，即對被告為
    有利之認定。
　3.遭受性侵害對被害人而言是巨大之情緒、身體衝擊，且本案
    甲女、乙女受本件侵害時年齡甚幼，處理、反應此事之方式
    ，難認可做出最理智（例如激烈掙扎、伺機、積極主動求援
    ）判斷，且一般性侵害被害人亦可能因性行為屬於私密領域
    而會畏於他人異樣眼光，而不敢聲張等因素，故不能僅由當
    時甲女、乙女並未掙扎、當下未求救、聲張此事等，即認其
    等證述情節有所不實。是被告徒以甲女、乙女個性兇悍，推
    論其等不可能在受侵害時沒有尖叫云云，即無可採。
　4.辯護人雖辯稱被告教導乙女時間甚短，不可能摸1小時等情
    ，然乙女所述其在週三受被告教導時間有大半節課之情狀可
    信，業已論述如前。參酌證人陳惠華於警詢中證稱：乙女上
    課有時候是陳惠華，有時候是被告，被告有單獨為乙女上課
    等語(警一卷第34頁)，亦可見被告教導乙女之教學時間，並
    非僅短短5至10分鐘，故此部分辯詞，亦不可採。至於辯護
    人所提甲女、乙女之就醫資料是否可作為本件補強證據部分
    ，業經論述於證據能力部分及上開三之判決意旨加以說明，
    於此不再贅言，併此指明。
(六)公訴意旨雖認被告於106年2月至6月間亦有撫摸甲女大腿之
    猥褻犯行。然此既經甲女於本院明確證述被告撫摸其大腿時
    間與公訴意旨所認定時間不同，且時間相差甚遠(並非事實
    上、裁判上一行為之範疇)，自不能以偵查中甲女並未指明
    確切時間之被告行為態樣，遽認被告有此部分公訴意旨所載
    之犯行，附此敘明。
四、綜上所述，被告所辯核屬犯後卸責之詞，均不可採。本件事
    證明確，被告上開犯行，足以認定，應依法論科。
五、論罪科刑：
(一)按刑法所處罰之強制猥褻罪，係指性交以外，基於滿足性慾
    之主觀犯意，以違反被害人意願之方法所為，揆其外觀，依
    一般社會通念，咸認足以誘起、滿足、發洩人之性慾，而使
    被害人感到嫌惡或恐懼之一切行為而言。所稱「其他違反其
    意願之方法」，並不以類似同條項所列舉之強暴、脅迫、恐
    嚇或催眠術等方法為必要，祇要行為人主觀上具備侵害被害
    人性自主之行使、維護，以足使被害人性自主決定意願受妨
    害之任何手段，均屬之(最高法院107年度台上字第1075號刑
    事判決)。又刑法第16章妨害性自主罪章所保護之法益為個
    人性自主決定權，即個人享有免於成為他人性客體的自由，
    可依其意願自主決定「是否」、「何時」、「如何」及與「
    何人」為性行為…。強調「性自主決定權」即「性同意權」
    ，意指任何性行為都應建立在相互尊重，彼此同意的基礎上
    ，絕對是…「說不就是不！」、「她（或他）說願意才是願
    意！」、「沒有得到清楚明瞭的同意，就是不同意！」。申
    言之…對方沉默時不是同意，對方不確定或猶豫也不是同意
    ，無所謂「沒有說不行，就等於願意」或有「半推半就」的
    模糊空間(最高法院 110 年度台上字第 2496 號刑事判決意
    旨參照)。
(二)本件被告利用其為甲女、乙女補習教師身分，在被告具有掌
    控權之教室內，在未得未滿14歲之甲女、乙女積極同意之情
    況下，分別撫摸甲女胸部、乙女胸部及下體，而上開部位均
    屬女性私密、性徵顯現之部位，與「性」具有高度關連，被
    告針對異性這些身體部分加以撫摸，當然是有滿足其性慾之
    意思。又其明知甲女、乙女均未滿14歲，性自主決定權根本
    未成熟，且實際上被告具有教師權威，在未得到甲女、乙女
    同意，即藉由甲女、乙女畏懼心理為上開行為，當屬違反甲
    女、乙女性自主意願之方式而為猥褻行為。是核被告就事實
    欄一(一)、(二)所為，均犯刑法第224條之1、第222條第1項
    第2款之對未滿14歲之女子為強制猥褻罪。又被告以手接續
    撫摸甲女胸部；撫摸乙女胸部、下體之猥褻行為，乃各基於
    同一強制猥褻犯意，各自於密切接近之時地實施，各自侵害
    甲女、乙女性自主決定權之同一法益，對甲女、乙女各別所
    為數撫摸身體行為之獨立性極為薄弱，依一般社會健全觀念
    ，在時間差距上，均難以強行分開，各應視為數個舉動之接
    續施行，均為接續犯，各僅論以一強制猥褻罪。又被告強制
    猥褻甲女、乙女之行為，侵害不同法益，行為時間不相同，
    犯意各別，應予分論併罰。
(三)成年人教唆、幫助或利用兒童及少年犯罪或與之共同實施犯
    罪或故意對其犯罪者，加重其刑至二分之一，但各該罪就被
    害人係兒童及少年已定有特別處罰規定者，從其規定，兒童
    及少年福利與權益保障法第112條第1項定有明文。本案被告
    對甲女、乙女為前開猥褻行為時，甲女、乙女固均未滿14歲
    ，分別為少年、兒童，惟因刑法第224條之1係以被害人年齡
    為處罰之特別要件，則依據兒童及少年福利與權益保障法第
    112條第1項但書之規定，自毋庸適用兒童及少年福利與權益
    保障法第112條第1項前段之規定加重其刑。
(四)爰審酌被告身為甲女、乙女之數學老師，本當負對甲女、乙
    女保護、教育責任，卻利用教導甲女、乙女之機會，逞其一
    己之私慾，對於甲女、乙女為猥褻行為，對於甲女、乙女造
    成難以抹滅之陰影，並損及日後甲女、乙女對於兩性關係之
    正確認知，不應輕縱。兼衡被告無犯罪前科之素行、犯罪手
    段尚屬平和，被告自述大學畢業之智識程度、從事補教業，
    夫妻月收入約新臺幣7萬元、子女均已成年之家庭經濟狀況
    ，暨被告矢口否認犯行之犯後態度等一切情狀，分別量處如
    主文所示之刑，並考量二犯行係屬同類型、同時期犯罪之可
    非難性，而定其應執行之刑。
據上論斷，應依刑事訴訟法第299條第1項前段，刑法第224條之1
、第222條第1項第2款、第51條第5款，判決如主文。
本案經檢察官董詠勝提起公訴，檢察官莊士嶔到庭執行職務。
中　　華　　民　　國　　110 　年　　11　　月　　26　　日
                  刑事第十五庭  審判長法  官  莊政達
                                      法  官  陳貽明
                                      法  官  李音儀
以上正本證明與原本無異。
如不服本判決應於收受本判決後20日內向本院提出上訴書狀，並
應敘述具體理由。其未敘述上訴理由者，應於上訴期間屆滿後20
日內向本院補提理由書狀（均須按他造當事人之人數附繕本）「
切勿逕送上級法院」。 
    　　　　　　　　　　　　　　　　　書記官　陳怡蓁　　
中　　華　　民　　國　　110 　年　　11　　月　　26　　日
附錄本案論罪科刑法條全文
中華民國刑法第224條之1
（加重強制猥褻罪）
犯前條之罪而有第222條第1項各款情形之一者，處3年以上10年
以下有期徒刑。
中華民國刑法第222條第1項第2款
犯前條之罪而有下列情形之一者，處7年以上有期徒刑：
二、對未滿十四歲之男女犯之。